台灣台北地方法院刑事判決　　　　　　　　　　　　　九十一年度易字第九五二號
　　公　訴　人　台灣台北地方法院檢察署檢察官
　　被　　　告　丙○○
　　　　　　　　丁○○
右列被告等因贓物等案件，經檢察官聲請簡易判決處刑（九十一年度偵字第一一八七
六號），經本院適用通常程序判決如左：
    主  文
丙○○意圖為自己不法之所有，而侵占離本人所持有之物，處罰金肆仟元，如易服勞
役，以佰元折算壹日。
丁○○無罪。
    事  實
一、丙○○於民國九十一年三月三十日上午五時許，在位於台北市中山區○○○路○
    段五十七號之「一五一ＰＵＢ」外面，見有離本人所持有之諾基亞行動電話一支
    （為乙○○所有，序號為000000000000000號），竟基於意圖為
    自己不法所有之犯意予以侵占入己，嗣並將之以新台幣（下同）六千元之價格出
    售予不知情即其母丁○○，後經警由前開行動電話之通話紀錄循線查獲，並扣得
    乙○○所有之諾基亞行動電話一支（已由乙○○領回）。
二、案經台北市警察局中山分局報告台灣台北地方法院檢察署檢察官偵查起訴。
    理  由
壹、有罪部分：
一、前揭事實，業經被告丙○○坦承不諱，而該行動電話係乙○○所有而至「一五一
    ＰＵＢ」處後不見等情，亦據被害人乙○○於警訊時陳述明確，此外，並有贓物
    認領保管收據（行動電話已由乙○○領回）在卷可稽，是本件事證已臻明確，被
    告犯行堪予認定。
二、核被告丙○○所為係犯刑法第三百三十七條侵占離本人所持有之物罪。爰審酌被
    告犯罪之動機、目的、手段，犯罪所生之損害非鉅，及犯罪後坦承犯行之態度等
    一切情狀，量處如主文所示之刑，並諭知易服勞役之折算標準。
貳、無罪部分：
一、本件聲請簡易判決處刑之意旨另略以：丁○○明知前述行動電話為丙○○所侵占
    之他人遺失物，仍於九十一年四月間，予以收受等情，因認被告丁○○涉有刑法
    第三百四十九條第一項之贓物罪嫌。
二、按犯罪事實應依證據認定之，無證據不得推定其犯罪事實；又不能證明被告犯罪
    者，應諭知無罪之判決，刑事訴訟法第一百五十四條、第三百零一條第一項分別
    定有明文。而所謂認定犯罪事實之證據，係指足以認定被告確有犯罪行為之積極
    證據而言，該項證據自須適合於被告犯罪事實之認定，始得採為斷罪資料，又苟
    未能發現相當證據或證據不足以證明，自不能以推測或擬制之方法，以為裁判基
    礎，故被告否認犯罪事實所持之辯解，縱屬不能成立，仍非有積極之證據足以證
    明其犯罪行為，不能遽為有罪之認定，此觀諸最高法院二十九年上字第三一○五
    號、四十年台上字第八六號及三十年上字第一八三一號判例自明。
三、聲請簡易判決處刑之意旨認被告丁○○涉有贓物之罪嫌，無非係以被告二人之供
    述、行動電話之通話紀錄資為佐證。訊之被告丁○○固不否認有以六千元之代價
    向其子即被告丙○○行動電話之事實，惟辯稱：並不知道該行動電話係贓物，當
    時丙○○說是其朋友要出售中古手機，覺得便宜才買等語。
四、經查：被告丁○○係以六千元之價格向被告丙○○購買行動電話，而該行動電話
    係被告丙○○犯罪所得之物之事實，業經被告丁○○供述明確，經核與被告丙○○陳述之情形相符，應堪採信；其次，關於出售該行動電話之過程，業經證人甲○○證稱：「最早我們三個陳、他兒子、我，在外雙溪黃金海岸吃蝦子，他兒子
    說有手機要賣，最早是要賣給我，我沒有跟他買，要賣七千，第二天降到六千，
    後來陳他就買走手機了」、「他同學還是朋友要換手機」、「（何時跟丁○○說
    的？）他兒子說要賣六千時我就講了」、「打電話那天，在我們公司，他兒子打
    電話跟我說同意降到六千，我就打電話給丁○○，說他兒子同意降到六千」、「
    確實有交錢，丁○○有拿手機」、「（當天吃飯時）他是問我」、「就三人吃飯
    時講，沒有問丁○○」、「去吃飯的第二天我問說可能便宜點，他說再問他同學
    」、「（手機）舊的，吃飯當天有看到」等語（本院九十一年十月四日審判筆錄
    參見），核予被告丙○○所陳出售之經過情形相符，是被告丙○○當時係要將行
    動電話以七千元之價格出售予證人甲○○，嗣甲○○告訴被告丁○○價錢降為六
    千元後，被告丁○○才決定購買，被告丁○○並不知悉行動電話為贓物之事實，
    堪予認定，從而，並無從認定被告丁○○於購買行動電話之時已經知悉該行動電
    話係贓物，此外，復查無其他積極切確之證據足資證明被告丁○○明知該行動電
    話為贓物而仍予購買之證據，既不能證明被告犯罪，是揆諸前揭判例之意旨，自
    應依法為被告無罪判決之諭知。
、據上論斷，應依刑事訴訟法第四百五十二條、第二百九十九條第一項前段、第三
    百零一條第一項，刑法第三百三十七條、第四十二條第二項，罰金罰鍰提高標準
    條例第一條前段、第二條，判決如主文。
本案經檢察官邱舜韶到庭執行職務。
中      華      民      國    九十一    年      十      月     十一     日
                                    台灣台北地方法院刑事第一庭
                                            法  官  蘇嘉豐
右正本證明與原本無異。
如不服本判決，應於判決送達後十日內向本院提出上訴狀（應抄附繕本）。告訴人或
被害人如對於本判決不服者，應具備理由請求檢察官上訴，其上訴期間之計算係以檢
察官收受判決正本之日期為準。
                                            書記官  蘇靜紅
中      華      民      國    九十一    年      十      月     十七     日
附錄本案論罪科刑所適用法條全文：
刑法第三百三十七條：
意圖為自己或第三人不法之所有，而侵占遺失物、漂流物或其他離本人所持有之物者
，處五百元以下罰金。
